【裁判字號】    98,交聲,1914
【裁判日期】    980728
【裁判案由】    聲明異議
【裁判全文】
臺灣高雄地方法院交通事件裁定        98年度交聲字第1914號
原處分機關  高雄市政府交通局
異  議  人
即受處分人  甲○○
上列受處分人因違反道路交通管理處罰條例案件，對於高雄市政
府交通局民國98年6 月26日所為之裁決（高市交裁字第裁32-B00
000000號）聲明異議，本院裁定如下：
    主  文
原處分關於甲○○吊扣駕駛執照拾貳個月部分撤銷。
上開撤銷部分不罰。
    理  由
一、原處分意旨略以：異議人即受處分人（下稱異議人）甲○○
    於民國（下同）98年6 月25日晚間11時49分許，駕駛車號P2
    -9905 號自用小客車，在高雄市○○○路前，經警查獲酒後
    駕車，酒測值為每公升0.54毫克，而有「汽車駕駛人酒精濃
    度超過規定標準（每公升0.4 至0.55毫克）」之違規，依道
    路交通管理處罰條例第35條第1 項第1 款規定，裁處罰鍰新
    臺幣（下同）34,500元，吊扣職業聯結車駕駛執照12個月，
    施以道安講習等語。
二、聲明異議意旨略以：異議人係以駕駛聯結車為職業之職業駕
    駛人，持有職業聯結車駕駛執照。本件異議人既駕駛自用小
    客車違規，應以吊扣自用小客車駕駛執照為限，為此聲明異
    議等語。
三、按汽車駕駛人飲用酒類後其吐氣所含酒精濃度超過每公升0.
    25毫克以上者，不得駕車，道路交通安全規則第114 條第2
    款定有明文。汽車駕駛人，駕駛汽車經測試檢定有酒精濃度
    超過規定標準者，處新臺幣1 萬5 千元以上6 萬元以下罰鍰
    ，並當場移置保管該汽車及吊扣其駕駛執照1 年，道路交通
    管理處罰條例第35條第1 項第1 款亦有明文。經查，異議人
    於上開時、地，酒後駕駛車號P2-9905 號自用小客車，經警
    測得酒後吐氣所含酒精濃度達每公升0.54毫克，而有上開道
    路交通管理處罰條例第35條第1 項第1 款之違規事實，乃經
    警以高雄市政府警察局98年6 月25日高警交字第B00000000
    號舉發違反道路交通管理事件通知單（下稱舉發通知單）當
    場舉發，移送原處分機關以高雄市政府交通局98年6 月26日
    高市交裁字第裁32-B00000000號違反道路交通管理事件裁決
    書裁處罰鍰34,500元，吊扣駕駛執照12個月，施以道安講習
    等情，業據異議人自承在卷，並有上開裁決書及其送達證書
    、舉發通知單各1 份在卷足稽。次查，異議人並未領有自用
    小客車駕駛執照，而係領有職業聯結車駕駛執照，有職業聯
    結車駕駛執照影本1 份在卷可憑，此部分事實固均堪以認定
    。
四、惟按道路交通管理處罰條例第68條曾於94年12月14日修正公
    布，並自95年3 月1 日開始施行。原條文規定：「汽車駕駛
    人，因違反本條例及道路交通安全規則之規定，受吊扣或吊
    銷駕駛執照處分時，吊扣或吊銷其持有各級車類之駕駛執照
    」，修正後改為：「汽車駕駛人，因違反本條例及道路交通
    安全規則之規定，受吊銷駕駛執照處分時，吊銷其持有各級
    車類之駕駛執照」。觀其提案修正理由「原條文將違法或違
    規駕駛人所持有各級車類之駕駛執照一併吊扣或吊銷失之過
    酷，影響人民工作及生活甚鉅，爰修正之」，此業據立法院
    公報第94卷第70期院會紀錄記載明確。顯見依現行道路交通
    管理處罰條例規定，不得吊扣駕駛人所持有他級駕駛執照，
    亦即於為吊扣駕駛人駕駛執照之處分時，僅得吊扣駕駛人違
    規時所駕駛該級車類之駕駛執照，以限制其繼續駕駛該級車
    類行駛道路之權利，若駕駛人並無該級車類之駕駛執照，即
    無從執行吊扣駕駛執照之處分，而僅係應否依道路交通管理
    處罰條例第22條第1 項規定處罰駕駛人之問題。次按行政行
    為，採取之方法所造成之損害不得與欲達成目的之利益顯失
    均衡，行政程序法第7 條第3 款定有明文。又依道路交通安
    全規則第61條第1 項第1 款前段規定，汽車駕駛人取得高一
    級車類之駕駛資格者，應換發駕駛執照，並准其駕駛較低級
    車類之車輛，已領有聯結車駕駛執照者，得駕駛大客車、大
    貨車、代用大客車、大客貨兩用車、曳引車、小型車、輕型
    機器腳踏車。查本件異議人係駕駛自用小客車違規，若其職
    業聯結車駕駛執照因而遭吊扣，將造成異議人不能駕駛大客
    車、大貨車、代用大客車、大客貨兩用車、曳引車、小型車
    、輕型機器腳踏車之結果，則原處分機關採取吊扣異議人職
    業聯結車駕駛執照，以達成限制其駕駛小型車之目的，所造
    成損害已與欲達成目的之利益顯失均衡。
五、準此，本件異議人於前述違規之際所駕駛者既為自用小客車
    ，故依法所受處分內容應僅為限制其駕駛自用小客車之權利
    ，原處分機關遽以吊扣異議人所持有之職業聯結車駕駛執照
    ，此舉顯然不當剝奪異議人駕駛汽車之權利，對異議人權益
    侵害甚鉅，亦與現行道路交通管理處罰條例第68條規定有悖
    ，容有違誤。異議人聲明異議，尚屬可採，而應由本院就原
    處分所為吊扣職業聯結車駕駛執照12個月部分（即異議人聲
    明異議部分）予以撤銷，併就該撤銷部分為不罰之諭知。
據上論斷，應依道路交通案件處理辦法第20條，裁定如主文。
中    華    民    國    98    年    7    月     28    日
                  交通法庭  法  官   羅立德
以上正本證明與原本無異。
如不服本裁定，應於收受送達後5 日內向本院提出抗告狀。
中    華    民    國    98    年    7    月     28    日
                            書記官   賴朱梅


司法院資訊處製作；財團法人民間司法改革基金會備份。
